臺灣高等法院民事判決　　　　　　　　95年度上易字第1053號
上　訴　人　佳禾汽車交通股份有限公司
法定代理人　丙○○
上　訴　人　甲○○
被 上訴 人　乙○○
上列當事人間侵權行為損害賠償事件，上訴人對於中華民國95年
10月31日台灣板橋地方法院95年度訴字第677號第一審判決提起
上訴，本院於96年3月27日言詞辯論終結，判決如下：
    主  文
原判決關於命上訴人佳禾汽車交通股份有限公司連帶給付超過新
台幣肆萬仟肆佰零玖元本息、上訴人甲○○連帶給付超過新台
幣肆萬仟肆佰零玖元及自民國95年3月4日起算利息部分，及該
部分假執行之宣告，暨命上訴人連帶負擔訴訟費用之裁判，均廢
棄。
前開廢棄部分，被上訴人在第一審之訴及其假執行之聲請均駁回
。
其餘上訴駁回。
第一、二審訴訟費用除確定部分外由上訴人連帶負擔二分之一，
餘由被上訴人負擔。
    事實及理由
壹、程序部分：
    被上訴人本於侵權行為法律關係請求佳禾汽車交通股份有限
    公司（下稱佳禾汽車公司）與甲○○連帶賠償，經原審判決
    後，佳禾汽車公司提起上訴；因本件訴訟標的對於佳禾汽車
    公司與甲○○必須合一確定，佳禾汽車公司提起上訴之效力
    及於甲○○（參見民事訴訟法第56條第1款規定），爰併列
    甲○○為上訴人。合先敘明。
貳、實體部分：
一、上訴人聲明：（一）原判決關於命上訴人佳禾汽車公司、甲
    ○○給付部分廢棄。（二）前開廢棄部分，被上訴人在第一
    審之訴及假執行之聲請均駁回。
    被上訴人聲明：上訴駁回。
二、被上訴人起訴主張：上訴人甲○○為上訴人佳禾汽車公司僱
    用之計程車司機，以駕駛營業小客車為業。上訴人甲○○於
    民國（下同）94年2月27日下午1時20分許，駕駛車牌號碼9M
    -885號之營業小客車，沿台北縣永和市○○路由南往北方向
    行駛，行經永平路與新生路設有閃光黃燈號誌之交岔路口時
    ，明知閃光黃燈表示「警告」，車輛應減速接近，注意安全
    ，小心通過；及汽車行駛時，駕駛人應注意車前狀況，並隨
    時採取必要之安全措施；而依當時天候晴朗，日間自然光線
    ，路面乾燥、無缺陷且無障礙物及視距良好等情形，並無不
    能注意之情事，竟疏未注意，而與沿新生路由東往西方向行
    駛，卻未注意行經設有閃光灴燈號誌路口時，支道車應讓幹
    道車先行，由伊騎乘之車牌號碼GDI-489號重型機車發生撞
    擊，致伊人車倒地，受有左胸挫傷合併左側第5、6、7、8肋
    骨骨折及左肩峰鎖關節脫臼之傷害。上訴人甲○○所涉業務
    過失傷害之犯行，亦經原審刑事法院以94年度交易字第315
    號判決判處拘役30日確定，足見上訴人甲○○應成立過失傷
    害之侵權行為，伊得請求上訴人甲○○賠償伊因此所生之損
    害，又上訴人佳禾汽車公司為上訴人甲○○之僱用人，應連
    帶負賠償責任。伊因本件交通事故所受損害，計醫療費用8
    萬8035元、看護費用8448元（每月以1萬5840元計算，自94
    年2月27日起至94年3月8日及94年3月11日起至94年3月16日
    ，合計16日）、交通費用2855元、自94年2月28日起至94年1
    0月31日止不能工作之損失25萬2000元（被上訴人每月平均
    薪資3萬1500元，計8個月之薪資）及非財產上損害之精神慰
    撫金20萬元。爰依民法第184條第1項前段、第188條第1項前
    段、第193條第1項、第195條第1項前段規定，請求上訴人連
    帶賠償等情，求為命上訴人連帶給付55萬1338元，及自起訴
    狀繕本送達翌日起至清償日止，按年息5％計付利息之判決
    （原審判決上訴人應連帶給付被上訴人9萬7061元，及上訴
    人甲○○自95年2月22日起、上訴人佳禾汽車公司自95年2月
    18日起，均至清償日止，按年息5％計算之利息；駁回被上
    訴人其餘之訴。被上訴人就其敗訴部分，未提起上訴，已告
    確定）。
    上訴人則以：（一）肇事車輛係訴外人陳坤賢所有，上訴人
    甲○○係向陳坤賢租借車輛，上訴人佳禾汽車公司並未對上
    訴人甲○○支付薪津或收取營業車資收入，對上訴人甲○○
    亦無選任或監督權限，上訴人佳禾汽車公司與上訴人甲○○
    間並無僱傭關係存在。上訴人佳禾汽車公司獲准之營業項目
    為「計程車客運業」兼營「計程車客運服務業」，後者是准
    接受個別經營者之委託代辦理業務，肇事車輛係陳坤賢所有
    靠行於上訴人佳禾汽車公司，上訴人佳禾汽車公司僅提供服
    勞務處理車輛所衍生之行政庶務，每月僅向靠行車主收取10
    00餘元之服務費，至於該靠行車輛何時、何地如何營業，皆
    由車主自行決定，上訴人佳禾汽車公司並無指揮監督權，亦
    無代其選任、監督駕駛人之權限，無依民法第188條第1項規
    定連帶負賠償責任之理。（二）本件交通事故經鑑定結果，
    認係被上訴人行經設有閃光紅燈號誌路口，支線道車未讓幹
    線道車先行為肇事主因，被上訴人就本件交通事故之發生顯
    然與有過失，且應由被上訴人承擔肇事責任95％以上。（三
    ）上訴人甲○○所駕駛之車號9M-885號營業小客車亦在本件
    交通事故中遭致毀損，其修復費用為5萬4850元，且上訴人
    甲○○因上開車輛進廠修復，7個工作天無法營業，受有營
    業損失1萬0500元。另上訴人甲○○就車號GDI-489號重型機
    車之修復費用7000元亦已先行全數支出完畢。就上訴人甲○
    ○所受損害，被上訴人亦應負部分賠償、分擔之責。（四）
    被上訴人要求賠償之金額過高，且已領得強制汽車保險理賠
    ，應與被上訴人請求賠償之金額抵銷等語，資為抗辯。
三、兩造不爭執之事實：
（一）上訴人甲○○為計程車司機，以駕駛營業小客車為業，於
      94年2月27日下午1時20分許，駕駛靠行在上訴人佳禾汽車
      公司之車牌號碼9M-885號營業小客車，沿台北縣永和市○
      ○路由南往北方向行駛，行經永平路與新生路設有閃光黃
      燈號誌之交岔路口時，與沿新生路由東往西方向行駛，行
      經設有閃光紅燈號誌路口由被上訴人所騎乘車牌號碼GDI-
      489號重型機車發生撞擊，被上訴人人車倒地，受有左胸
      挫傷合併左側第5、6、7、8肋骨骨折及左肩峰鎖關節脫臼
      之傷害。甲○○所涉傷害刑責經原審刑事法院以94年度交
      易字第315號判決判處拘役30日確定。
      證據：被上訴人之診斷證明書（原審板調卷91-94頁）及
      原法院94年交易字第315號刑事卷宗。
（二）被上訴人因本件交通事故，支出醫療費用8萬8035元、看
      護費用8448元、交通費用2855元，並因傷受有8個月不能
      工作之損失。
      證據：醫藥費用單據、交通費用單據（原審板調卷17-90
      、95-97頁）。
四、按汽車行駛至交岔路口，其行進、轉彎應遵守燈光號誌之指
    示；汽車行駛時，駕駛人應注意車前狀況，並隨時採取必要
    之安全措施，道路交通安全規則第102條第1項第1款、第94
    條第3項分別定有明文。又閃光黃燈表示「警告」，車輛應
    減速接近，注意安全，小心通過，道路交通標誌標線號誌設
    置規則第211條第1項第1款亦定有明文。上訴人甲○○領有
    汽車駕駛執照，對於上開規定自應知悉，其駕車行經本件交
    通事故發生之交岔路口時，應注意上開規定，減速接近，注
    意安全，小心通過，並注意車前狀況，隨時採取必要安全，
    且依當時天候及道路狀況等駕駛環境，並無不能注意之情事
    ，其竟疏未注意貿然通過以致肇事，就本件交通事故之發生
    應有過失。上訴人甲○○所涉傷害刑責，亦經原審刑事法院
    以94年度交易字第315號判決判處拘役30日確定，有該刑事
    卷宗可稽。被上訴人主張上訴人甲○○應成立侵權行為，應
    屬有據。
五、又按因故意或過失，不法侵害他人之權利者，負損害賠償責
    任；受僱人因執行職務，不法侵害他人之權利者，由僱用人
    與行為人連帶負損害賠償責任，民法第184條第1項前段、第
    188條第1項前段分別定有明文。又民法第188條第1項所謂受
    僱人，並非僅限於僱傭契約所稱之受僱人，凡客觀上被他人
    使用為之服勞務而受其監督者均係受僱人，經最高法院57年
    台上字第1663號著有判例。經查上訴人甲○○所駕駛之系爭
    營業小客車係登記為上訴人佳禾汽車公司所有，有系爭營業
    小客車監理資料可憑（原審板調卷15-16頁），為上訴人佳
    禾汽車公司所不爭執，且系爭營業小客車車體復漆有佳禾汽
    車公司之標誌，亦有照片可參（刑事94年度他字第4577號卷
    28頁）。系爭營業小客車自外觀上觀之，既屬上訴人佳禾汽
    車公司所有，且上訴人佳禾汽車公司復與實際車主陳坤賢就
    系爭營業小客車訂有「台北縣計程車客運業自備車輛參與經
    營契約書」，每月收取行政管理費1800元，有該契約書可稽
    （原審訴字卷43頁），上訴人佳禾汽車公司自有監督駕駛人
    之義務，該義務不因上訴人佳禾汽車公司消極不行使而解免
    ，上訴人佳禾汽車公司就上訴人甲○○之本件侵權行為應負
    僱用人之責任，所辯其與上訴人甲○○間無僱傭關係，不負
    連帶損害賠償責任云云，核不足取。
六、次按不法侵害他人之身體或健康者，對於被害人因此喪失或
    減少勞動能力或增加生活上之需要時，應負損害賠償責任；
    不法侵害他人身體或健康者，被害人雖非財產上之損害，亦
    得請求賠償相當之金額，民法第193條第1項、第195條第1項
    前段亦分別定有明文。上訴人甲○○對於被上訴人應負侵權
    行為責任，上訴人佳禾汽車公司就上訴人甲○○之侵權行為
    應負僱用人之連帶損害賠償責任，已如前述，被上訴人請求
    上訴人賠償之金額，是否有據，詳述如下：
（一）關於醫療費用部分：
      被上訴人主張其因本件交通事故，支出醫療費用8萬8035
      元，業據其提出醫療費用單據為證（原審板調卷17-90頁
      ），為上訴人所不爭執，被上訴人此部分請求，應予准許
      。
（二）關於看護費用部分：
      被上訴人主張其因本件交通事故受傷，於住院期間需他人
      全日看護，自94年2月27日起至94年3月8日及94年3月11日
      起至94年3月16日，計16日，由其妻看護，依行政院勞工
      委員會所定基本工資每月1萬5840元計算，共計支出8448
      元之看護費用，業據被上訴人提出診斷證明書為證（原審
      板調卷91、92頁），為上訴人所不爭執，被上訴人此部分
      請求，應予准許。
（三）關於交通費用部分：
      被上訴人主張其因本件交通事故受傷，受有左胸挫傷合併
      左側第5、6、7、8肋骨骨折及左肩峰鎖關節脫臼之傷害，
      及左腳踝及腳掌亦有多處挫傷，行動不便，須持續至醫院
      追蹤治療及復健，因而支出交通費用2855元，業據被上訴
      人提出計程車收據為證（原審板調卷95-97頁頁），為上
      訴人所不爭執，被上訴人此部分請求，應予准許。
（四）關於不能工作之損害部分：
    1.被上訴人主張其因本件交通事故，自94年2月28日起至94
      年10月31日止，共計8個月無法工作，以其每月平均薪資3
      萬1500元計算，共受有25萬2000元不能工作之損害。上訴
      人對於被上訴人所主張8個月不能工作雖不爭執，惟以被
      上訴人年逾60歲為由，否認被上訴人每月平均薪資達3萬
      1500元云云。
    2.經查被上訴人因本件交通事故致受有前述傷害，於94年2
      月27日急診住院至94年3月8日出院，約需1年期間始能再
      從事原任職之油漆工工作，有財團法人天主教耕莘醫院永
      和分院95年6月5日耕永字第0614號函可稽（原審訴字卷32
      、33頁），被上訴人主張其因本件交通事故所受傷害，有
      8個月期間不能工作，應屬有據。又查被上訴人於本件交
      通事故受傷前，受僱於百昱裝潢工程有限公司，薪資計算
      方式以日薪1500元計算，有工作才有薪水，薪資發放採每
      10日發放1次，以現金發放，按每10日內之實際工作日數
      乘以日薪1500元計算，平均每月實際工作日數至少有20日
      ，業據百昱裝潢工程有限公司之負責人即證人鄭戊盛到場
      證述屬實（同上卷77-79頁）；復有被上訴人提出之在職
      證明書、工資表、薪資所得扣繳憑單可參（原審板調卷98
      -101頁、本院卷64頁），被上訴人主張其每月薪資應至少
      有3萬元，堪信為真實。被上訴人請求不能工作之損失24
      萬元（30,000元／月×8月＝240,000元），應予准許。
（五）關於精神慰撫金部分：
      被上訴人請求精神慰撫金20萬元。經查被上訴人因本件交
      通事故受有左胸挫傷合併左側第5、6、7、8肋骨骨折及左
      肩峰鎖關節脫臼等傷害，前後歷經2次手術，住院期間長
      達10餘日，在身體及精神上自受相當之痛苦。爰斟酌被上
      訴人為小學畢業，育有3子，名下有土地1筆面積約22平方
      公尺，每月薪資約3萬元，另有汽車及股票投資（原審訴
      字卷104、107頁，本院卷45-47頁）；上訴人甲○○為高
      中畢業，每月收入約3萬多元，名下有房屋、土地各1筆，
      尚須繳納貸款，另汽車1部（原審訴字卷67-71、81頁、本
      院卷40頁）；上訴人佳禾汽車公司登記資本額為1000萬元
      ，名下有15輛汽車（原審板調卷15頁、訴字卷108頁、本
      院卷34-37頁）等兩造之身分、地位及經濟能力並被上訴
      人所受傷害程度等一切情狀，認被上訴人請求精神慰撫金
      18萬元，應屬適當。
（六）依上所述，被上訴人因本件交通事故所受損害共計51萬93
      38元（計算式：88,035元＋8,448元＋2,855元＋240,000
      元＋180,000元＝519,338元）。
七、又按損害之發生或擴大，被害人與有過失者，法院得減輕賠
    償金額，民法第217條定有明文。再按汽車行駛至交岔路口
    ，其行進、轉彎應遵守燈光號誌，道路交通安全規則第102
    條第1項第1款定有明文。又依道路交通標誌標線號誌設置規
    則第211條第1項第2款規定，閃光紅燈表示「停車再開」，
    車輛應減速接近，先停止於交岔路口前，讓幹道車優先通行
    後認為安全時，方得續行。經審酌依道路交通事故調查表之
    現場圖所示，上訴人甲○○之營業小客車前半車身已經過交
    岔路口，其車輛受損情形為右前葉子板凹損、擋風玻璃破裂
    ；被上訴人之重型機車尚未到達交岔路口之中線，其機車受
    損情形為左前車頭車殼破裂損壞（刑事94年度他字第4577號
    卷21、27-31頁，本院卷66、67頁）；足見係被上訴人騎乘
    重型機車行經本件交通事故發生地之交岔路口，疏未注意在
    設有閃光紅燈之交岔路口，支線道車應讓幹線道車先行，且
    當時並無不能注意之情形，竟貿然通過，致其機車車頭撞擊
    營業小客車之右前葉子板而發生本件交通事故，被上訴人顯
    然與有過失。爰審酌兩造之肇事經過情形，被上訴人之過失
    程度較大，認應減輕上訴人甲○○之賠償金額，而以令上訴
    人甲○○負擔10分之2之賠償責任為適當。依此計算，上訴
    人就被上訴人所受損害，應連帶賠償之金額計為10萬3868元
    （計算式：519,338元×2／10＝103,867.6元，元以下4捨5
    入，下同）。
八、又按依強制汽車責任保險法第32條規定，保險人依本法規定
    所為之保險給付，視為被保險人損害賠償金額之一部分；被
    保險人受賠償請求時，得扣除之。經查被上訴人因本件交通
    事故領取強制責任保險理賠金4萬6710元，有被上訴人提出
    之匯款資料可稽（原審訴字卷106頁），上訴人抗辯應予以
    扣除，應屬有據。經扣除後，上訴人應賠償被上訴人損害之
    金額為5萬7158元（計算式：103,868元－46,710元＝57,158
    元）。
九、末按二人互負債務，而其給付種類相同，並均屆清償期者，
    各得以其債務，與他方之債務，互為抵銷，民法第334條第1
    項前段定有明文。又因連帶債務人中之一人為清償、代物清
    償、提存、抵銷或混同而債務消滅者，他債務人亦同免其責
    任，民法第274條亦定有規定。依前所述，被上訴人就本件
    交通事故之發生，既與有過失，則其對於上訴人甲○○因本
    件交通事故所受之損害即車號9M-885號營業小客車之修復費
    用（經陳坤賢將該請求損害賠償之債權讓與上訴人甲○○，
    見原審訴字卷82頁）及營業損失，自亦應按其過失比例，依
    侵權行為之法則對上訴人甲○○負賠償責任。另關於車號GD
    I-489號重型機車修復費用部分，因上訴人甲○○與被上訴
    人為本件交通事故發生之共同侵權行為人，應對該車所有權
    人即訴外人郭旭欽連帶負賠償責任。但因該車之修復費用已
    由上訴人甲○○支付，則上訴人甲○○得依民法第280條前
    段、第281條第1項關於連帶債務人內部分擔及求償之規定，
    對被上訴人請求償還其應分擔之部分。上訴人甲○○抗辯其
    對被上訴人有債權可供抵銷，核屬有據。經查上訴人甲○○
    得請求被上訴人賠償或分擔之金額即得抗辯抵銷之金額，關
    於車號9M-885號營業小客車之修復費用為3780元；關於車號
    GDI-489號重型機車修復費用為3004元；關於上訴人甲○○
    因其營業小客車受損，需進廠修復，致有7日無法營業，受
    有營業損失共計1萬0402元；經原審判決後，兩造均未爭執
    ，依此計算，上訴人甲○○所受損害金額共計1萬7186元（3
    ,780元＋3,004元＋10,402元＝17,186元）。又被上訴人就
    本件交通事故之發生與有過失，已如前述，依其應負擔之賠
    償責任為10分之8計算，上訴人甲○○得向被上訴人請求賠
    償及分擔之金額為1萬3749元（計算式：17,186元×8／10＝
    13,748.8元）。
十、綜上所述，被上訴人依侵權行為法律關係，得請求上訴人連
    帶賠償之金額為4萬3409元（計算式：57,158元－13,749元
    ＝43,409元）。從而被上訴人請求上訴人連帶給付4萬3409
    元，及自起訴狀繕本送達翌日即上訴人甲○○自95年3月4日
    （按本件起訴狀繕本對上訴人甲○○之送達係於95年2月21
    日寄存在台北縣政府警察局新店分局安康派出所，依民事訴
    訟法第138條第2項規定，自寄存之日起經10日發生效力）起
    、上訴人佳禾汽車公司自95年2月18日起，均至清償日止，
    按年息5％計算之利息，為有理由，應予准許；至對上訴人
    超過上開金額請求部分，則為無理由，不應准許。原審就上
    開不應准許部分所為上訴人敗訴判決，尚有未洽；上訴論旨
    指摘原判決此部份不當，求予廢棄改判，為有理由；就上開
    應准許部分所為上訴人敗訴判決，並無不合；上訴論旨指摘
    原判決此部份不當，求予廢棄改判，為無理由。
十一、兩造其餘之攻擊或防禦方法，及未經援用之證據，經本院
      斟酌後，認為均不足以影響本判決之結果，無逐一詳予論
      駁之必要。
十二、據上論結，本件上訴為一部有理由，一部無理由，依民事
      訴訟法第450條、第449條第1項、第79條、第85條第2項，
      判決如主文。
中　　華　　民　　國　　96　　年　　4 　　月　　10　　日
                  民事第八庭
                      審判長法　官  吳景源
　　　　　　　　　　　  　　法　官  滕允潔
                            法  官  鄭威莉
正本係照原本作成。
不得上訴。
中　　華　　民　　國　　96　　年　　4 　　月　　11　　日
                            書記官  李垂福
